臺灣高等法院臺中分院刑事判決　
111年度上訴字第792號
上  訴  人  
即  被  告  黃耀增


選任辯護人  劉喜律師
            黃邦哲律師
上列上訴人即被告因毒品危害防制條例案件，不服臺灣臺中地方
法院110年度訴字第412號，中華民國110年12月30日第一審判決
（起訴案號：臺灣臺中地方檢察署109年度偵字第18288號），提
起上訴，本院判決如下：
    主    文
上訴駁回。
    犯罪事實
一、黃耀增明知4-甲基甲基卡西酮、甲基-N,N-二甲基卡西酮、
    硝甲西泮均係毒品危害防制條例所規定之第三級毒品，不得
    非法販賣，竟與真實姓名及年籍均不詳微信暱稱「跑跑卡丁
    車」（下稱「跑跑卡丁車」）及綽號「阿猴」（下稱「阿猴
    」）之成年人，共同意圖營利而基於販賣第三級毒品甲基甲
    基卡西酮、甲基-N,N-二甲基卡西酮、硝甲西泮之犯意聯絡
    ，先由「跑跑卡丁車」於民國109年6月13日前某時，透過微
    信散布販賣摻有上開第三級毒品之毒品咖啡包之訊息，劉軒
    鴻於109年6月13日上午10時54分前某時，委由其真實姓名及
    年籍均不詳微信暱稱「qi」之女友，利用微信與「跑跑卡丁
    車」聯繫毒品交易事宜，並將交易時、地以微信告知劉軒鴻
    ，嗣黃耀增透過附表一編號㈧所示手機與「阿猴」聯繫，得
    知交易之時間、地點後，黃耀增即依「阿猴」之指示，於10
    9年6月13日上午11時20分許，駕駛車牌號碼000-0000號自用
    小客車（下稱甲車）前往臺中市○○區○○路000巷00號前，在
    上址等候之劉軒鴻旋即進入甲車後座，雙方確認交易之毒品
    種類及金額後，黃耀增將如附表二所示之毒品咖啡包2包交
    與劉軒鴻，並收受劉軒鴻交付之新臺幣（下同）1400元價金
    。劉軒鴻於同日上午11時50分許，在臺中市西屯區青海路與
    至善路口為警攔查，當場扣得如附表二所示之物；黃耀增則
    於交易完成後，旋為警方在臺中市西屯區至善路225巷與101
    巷口攔查，並扣得如附表一所示之物（與本案有關或無關，
    詳如「備註」欄所示），因而查悉上情。
二、案經臺中市政府警察局第六分局報告臺灣臺中地方檢察署檢
    察官偵查起訴。
    理    由
一、程序部分：
　㈠原審諭知上訴人即被告黃耀增（下稱被告）免訴部分，未據
    檢察官提起上訴而告確定，不在本院審理範圍，合先敘明。
　㈡本判決以下所引用被告以外之人於審判外之陳述，檢察官、
    被告及其辯護人於原審及本院審理中均表示不爭執證據能力
    ，且於本院言詞辯論終結前均未聲明異議，審酌該等證據核
    無違法取證或證明力顯然過低之情事，依各該陳述作成時之
    狀況，並無不適當或顯不可信之情形，自均有證據能力。其
    餘所引用之非供述證據，均與本案事實具有自然關聯性，且
    查無事證足認有違背法定程式或經偽造、變造所取得等證據
    排除之情事，復均經依刑事訴訟法第164條、第165條踐行調
    查程序，均有證據能力。
二、認定犯罪事實所憑證據及理由：
  ㈠經查，上開犯罪事實，業據被告於檢察官聲請原審法院羈押
    訊問（下稱原審羈押訊問）時、原審及本院審理中均坦承不
    諱（見原審聲羈卷第14頁，原審訴字卷第166至167、242至2
    43頁，本院卷第99頁），核與證人即購毒者劉軒鴻證述情節
    相符（見偵卷第34至37、135至137頁），並有如附表一編號
    ㈡、編號㈧、附表二所示之物扣案可佐，而被告於原審審理中
    供稱：附表一編號㈡所示扣案現金中之1400元，為本案販毒
    所得價金；附表一編號㈧所示手機，是我所有，並用以與「
    阿猴」聯繫使用；附表二所示毒品咖啡包2包，均為我本案
    販賣與證人劉軒鴻之毒品等語（見原審訴字卷第166至167頁
    ），復有員警職務報告（見偵卷第21至23、235至237頁）、
    行車紀錄器錄影畫面翻拍照片及查獲被告與證人劉軒鴻之現
    場蒐證照片、如附表一所示扣案物照片（見偵卷第101至103
    、141至142頁）、微信對話紀錄翻拍照片（見偵卷第109至1
    11頁）、甲車車籍資料及照片（見偵卷第97、111頁）、衛
    生福利部草屯療養院109年6月29日草療鑑字第1090600298號
    鑑驗書（見偵卷第239頁）在卷可佐，核屬相符，足認被告
    上開任意性自白與事實相符，堪以採信。
  ㈡被告於原審羈押訊問及原審審理中均供稱其上揭販賣第三級
    毒品犯行，每包毒品咖啡包可獲得250元之利潤，故本案可
    獲得共計500元之利潤等語（見原審聲羈卷第14頁，原審訴
    字卷第166頁），是被告係基於營利意思，並販賣上開第三
    級毒品交易完成，則被告前揭販賣第三級毒品犯行，有從中
    賺取牟利意圖及事實，亦可認定。
  ㈢綜上所述，本案事證明確，被告上揭犯行洵堪認定，應依法
    論科。
三、論罪科刑：
  ㈠被告行為後，毒品危害防制條例第4條第3項、第9條第3項、
    第11條第5項及第17條第2項業於109年1月15日修正公布，並
    自同年7月15日施行。經比較新舊法結果，修正後毒品危害
    防制條例第4條第3項販賣第三級毒品罪法定刑之罰金刑部分
    較修正前有所提高，修正後同條例第9條第3項、第11條第5
    項及第17條第2項亦均未較有利於被告，依刑法第2條第1項
    前段之規定，故本案應適用被告行為時即修正前毒品危害防
    制條例第4條第3項、第17條第2項之規定。
  ㈡查4-甲基甲基卡西酮、甲基-N,N-二甲基卡西酮、硝甲西泮均
    屬毒品危害防制條例第2條第2項第3款所規定之第三級毒品
    ，不得非法販賣。核被告所為，係犯修正前毒品危害防制條
    例第4條第3項之販賣第三級毒品罪。被告販賣前持有第三級
    毒品，依卷內現存事證尚難認已達修正前同條例第11條第5
    項規定之純質淨重20公克以上，是此部分之持有第三級毒品
    行為，核屬不罰行為，自無為販賣行為所吸收而不另論罪之
    問題。
  ㈢被告與「阿猴」、「跑跑卡丁車」間，就所犯上開販賣第三
    級毒品犯行，具有犯意聯絡與行為分擔，並分工合作、互相
    利用他人行為以達犯罪目的及行為分擔，均為共同正犯。
  ㈣修正前毒品危害防制條例第17條第2項規定：「犯第4條至第8
    條之罪於偵查及審判中均自白者，減輕其刑。」旨在獎勵犯
    罪行為人之悛悔，同時使偵、審機關易於發現真實，以利毒
    品查緝，俾收防制毒品危害之效；從而被告祇須在偵查及審
    判階段各有一次以上之自白，不論該自白係出於自動或被動
    、其後有否翻異，即得認有該條項之適用，不以始終承認為
    必要。又自白乃對自己之犯罪事實全部或主要部分為肯定供
    述之謂，而所謂偵查階段之自白，包括被告在偵查輔助機關
    及檢察官聲請法院羈押訊問時之自白在內，審判階段之自白
    ，則以案件起訴繫屬後在事實審法院任一審級之一次自白，
    即屬當之（最高法院104年度台上字第3861號判決意旨參照)
    。就本案販賣第三級毒品之犯行，查被告犯後先矢口否認犯
    行，直至偵查中檢察官向原審法院聲請羈押，於原審羈押訊
    問時坦承犯行，惟嗣後偵查程序復改口否認犯行，於原審審
    理中再改口坦承犯行，原審有罪判決後，提起上訴，於本院
    審理中坦承犯行等情（見偵卷第26至29、130、133、160頁
    ，原審聲羈卷第14至15頁，原審訴字卷第166至167、242至2
    43頁，本院卷第99頁），前後有所翻異，但依照前揭說明，
    被告既有於原審羈押訊問時、原審及本院審理中之自白，即
    得認有該條項之適用，爰依修正前毒品危害防制條例第17條
    第2項之規定減輕其刑。
　㈤犯毒品危害防制條例第4條至第8條、第10條或第11條之罪，
    供出毒品來源，因而查獲其他正犯或共犯者，減輕或免除其
    刑，毒品危害防制條例第17條第1項定有明文。查被告雖供
    稱其毒品來源為「阿猴」（見原審訴字卷第166頁），然檢
    警機關並未因而查獲其毒品來源，有臺灣臺中地方檢察署11
    0年11月25日中檢謀有109偵18288字第1109118291號函、111
    年4月14日中檢謀有109偵18288字第1119038647號函及臺中
    政府警察局第六分局111年4月19日中市警六分偵字第111004
    3170號函（見原審訴字卷第205頁、本院卷第77至79頁）在
    卷可稽，足認被告本案並無該條項減免規定之適用。
  ㈥刑法第59條規定之酌量減輕其刑，必犯罪之情狀可憫恕，認
    為宣告法定最低度之刑猶嫌過重者，始有其適用。如別有法
    定減輕事由，應先依法定減輕事由減輕其刑後，科以最低度
    刑，猶嫌過重時始得為之（最高法院105年度台上字第952號
    判決意旨參照）。經查，被告本案販賣第三級毒品犯行，販
    賣毒品所得固非鉅量，惟該犯行為重大犯罪，且販賣第三級
    毒品罪之最輕法定本刑為7年以上有期徒刑，經適用修正前
    毒品危害防制條例第17條第2項減輕後，最輕得量處有期徒
    刑3年6月，法定最低刑已大幅下降。再衡酌被告本案利用數
    人分工方式販賣第三級毒品，直接戕害購毒者身心健康，助
    長毒品流通，對社會治安實有相當程度危害，惡性匪淺，倘
    遽予憫恕被告而依刑法第59條規定減輕其刑，除對其個人難
    收改過遷善之效，無法達到刑罰特別預防之目的外，亦易使
    其他販毒者心生投機、甘冒風險繼續販毒，無法達到刑罰一
    般預防之目的，衡諸社會一般人客觀標準，尚難謂有量處上
    開減輕後之刑度仍過重而情堪憫恕之情形，自無適用刑法第
    59條規定之餘地。又毒品危害防制條例第4條針對販賣各級
    毒品所設刑度，乃是依照各級毒品本身具有不同程度之危害
    性、成癮性，為禁絕毒品擴散、使國民遠離毒害，而對於行
    為人從事販賣各級毒品科予高低不等之刑度。從而，自無從
    僅憑行為多寡、犯罪所得低、迫於經濟壓力等，即謂其犯罪
    情節足堪同情，以免過度破壞規範威信，架空法定刑度而違
    反立法本旨。被告上訴辯護意旨以被告犯罪情節輕微、獲利
    甚薄等詞，請求再依刑法第59條規定酌減刑責，俱無足採。
  ㈦原審法院因認被告之罪證明確，並以行為人之責任為基礎，
    審酌被告年紀尚輕，為圖輕鬆獲得之不法利益，明知上開毒
    品為毒品危害防制條例所列管之第三級毒品，不得非法販賣
    ，且第三級毒品對於他人身心健康、社會秩序之危害至深且
    鉅，施用毒品者容易上癮而戒除不易，仍無視於國家杜絕毒
    品之禁令，與前述共同正犯分工合作，共同販賣第三級毒品
    以牟利，加速毒品擴散，肇生他人施用毒品之來源，戕害國
    民身心健康，且有孳生其他犯罪之可能，犯罪所生危害程度
    非輕，所為實不足取；另考量本案販賣之毒品數量、價格、
    共同販賣毒品參與程度及角色；兼衡被告犯後先矢口否認犯
    行，直至偵查中檢察官向原審法院聲請羈押，於原審羈押訊
    問時方坦承犯行；惟嗣後偵查程序復改口否認犯行，至原審
    審理中方坦承犯行之態度；暨被告自述之智識程度及家庭經
    濟生活狀況（見原審訴字卷第244頁）等一切情狀，量處有
    期徒刑3年10月。復說明：被告前因持有第三級毒品純質淨
    重5公克以上，經臺灣臺中地方法院於109年10月13日以109
    年度中簡字第2555號判處有期徒刑3月確定在案，有臺灣高
    等法院被告前案紀錄表在卷可憑，且本案被告所受刑之宣告
    刑已逾有期徒刑2年，核與刑法第74條第1項各款所規定之緩
    刑要件不符，爰不予宣告緩刑。就沒收部分說明：①扣案如
    附表一編號㈧所示手機，為被告供本案販毒聯繫所用之物，
    應依毒品危害防制條例第19條第1項之規定，宣告沒收；②扣
    案如附表一編號㈡所示現金，其中1400元，為被告向購毒者
    劉軒鴻所收受價金，此部分為被告之犯罪所得，應依刑法第
    38條之1第1項前段之規定，宣告沒收；③如附表二所示毒品
    咖啡包2包，為被告因販賣而交付予買方之毒品，既已易手
    ，即無從在本案被告罪刑項下宣告沒收（最高法院100年度
    台上字第654號判決要旨參照）；④其餘扣案現金及物品，尚
    無證據證明與被告本案犯行有關，均不予宣告沒收等旨。核
    其認事用法均無違誤，量刑亦屬妥適，應予維持。
　㈧被告上訴意旨請求從輕量刑，惟原審已綜合審酌刑法第57條
    科刑等一切情狀，在罪責原則下適正行使其量刑之裁量權，
    已兼顧相關有利與不利之科刑資料，客觀上並未逾越法定刑
    度，亦與罪刑相當原則無悖，難認有濫用其裁量權限之違法
    情形。被告另謂其須工作賺錢養家，照顧妻小及奉養父母等
    情，提出其家庭照片、戶口名簿、父親看診收據、感謝狀等
    為憑（見本院卷第25至44頁），固值肯定，仍非屬其販毒犯
    行減刑之事由，自不得據此減輕其刑。又被告係與「阿猴」
    及「跑跑卡丁車」分工合作，共同販賣第三級毒品以牟利，
    為共同正犯，辯護人請求依幫助犯規定減輕其刑，於法不合
    ，即難採憑。被告之上訴，無非係對原判決量刑權之適法行
    使任意指摘，並無理由，應予駁回。
據上論斷，應依刑事訴訟法第368條，判決如主文。　　
本案經檢察官陳旻源提起公訴，檢察官林弘政到庭執行職務。
中　　華　　民　　國　　111 　年　　6 　　月　　9 　　日
　          刑事第六庭    審判長法　官   張  靜  琪
 　　　　　　　　 　　　　　  　法　官   劉  柏  駿
　 　　　　　　　　　　       　法　官   許  冰  芬     
　　　　　　　　　　　　　　　   
以上正本證明與原本無異。     
如不服本判決應於收受送達後20日內向本院提出上訴書狀，其未
敘述上訴理由者，並得於提起上訴後20日內向本院補提理由書（
均須按他造當事人之人數附繕本）「切勿逕送上級法院」。因疫
情而遲誤不變期間，得向法院聲請回復原狀。

                                書記官  邱  曉  薇

中　　華　　民　　國　　111 　年　　6 　　月　　9 　　日
附錄論罪科刑法條：
修正前毒品危害防制條例第4條第3項
製造、運輸、販賣第三級毒品者，處7年以上有期徒刑，得併科
新臺幣700萬元以下罰金。
附表一　　　　　　　　
編號         扣案物品               備註  ㈠ 白色結晶11包（送驗總數量26.4201公克，驗餘總數量25.8039公克） ⒈經送衛生福利部草屯療養院鑑定，認均含第三級毒品愷他命成分，總純質淨重25.9445公克 ⒉無證據證明與被告本案犯行有關  ㈡ 現金新臺幣2萬元 ⒈現金1400元宣告沒收 ⒉餘款1萬8600元無證據證明與被告本案犯行有關  ㈢ mio行車紀錄器1臺(含記憶卡) 無證據證明與被告本案犯行有關  ㈣ 黑色行動wifi機1臺(含SIM卡) 無證據證明與被告本案犯行有關  ㈤ iphone 6s粉紅色手機1支(含SIM卡) 無證據證明與被告本案犯行有關  ㈥ iphone 6s粉紅色手機1 支(無SIM卡) 無證據證明與被告本案犯行有關  ㈦ iphone 6s粉紅色手機( 無SIM 卡) 1 支 無證據證明與被告本案犯行有關  ㈧ iphone xr白色手機1支( 含門號0000000000號SIM卡1 張) ⒈被告所有，供被告聯繫本案犯毒事宜所用 ⒉宣告沒收 
附表二
編號         扣案物品               備註  ㈠ 毒品咖啡包2包（取1包鑑驗，送驗數量：5.3148公克，驗餘數量：3.3874公克) ⒈均為瑪莉歐圖示白色包裝，內含紫色粉末，經送衛生福利部草屯療養院鑑定，認均含第三級毒品4-甲基甲基卡西酮、甲基-N ,N - 二甲基卡西酮、硝甲西泮成分 ⒉應於劉軒鴻所涉毒品案件中予以沒收